【裁判字號】    99,訴,758
【裁判日期】    991014
【裁判案由】    異議之訴
【裁判全文】
臺灣彰化地方法院民事判決  99年度訴字第758號
原      告  甲○○
被      告  乙○○
上列當事人間第三人異議之訴事件，本院於民國99年9月30日言
詞辯論終結，判決如下：
    主      文
原告之訴駁回。
訴訟費用新台幣玖仟佰伍拾元由原告負擔。
    事實及理由
一、原告起訴主張被告聲請本院99年度司執字第22479號清償債
    務強制執行事件（下稱系爭執行事件），於民國99年8月18
    日會同法院執行人員至彰化縣埔鹽鄉○○村○○路22之1號
    查封如附表所示之標的（下稱系爭標的），惟系爭標的為訴
    外人楊金生所經營鼎凱企業社之資產，並非原告所有。原告
    爰依強制執行法第15條規定，提起本件訴訟，聲明系爭執行
    事件之強制執行程序，應予撤銷。訴訟費用由被告負擔。
二、被告則以系爭標的為原告所有，非鼎凱企業社所有，至原告
    提出鼎凱企業社之財產目錄、分類帳並不具有公信力，亦不
    足以證明系爭標的，確實屬於鼎凱企業社所有。又質疑原告
    何以提起本件第三人異議之訴等語資以為辯。
三、經查原告主張被告依99年度促字第3504號支付命令為執行名
    義，以原告及訴外人楊永祿為債務人聲請系爭執行事件，於
    99年8月18日會同法院執行人員至彰化縣埔鹽鄉○○村○○
    路22之1號查封系爭標的等事實，業據原告提出本院民事執
    行處函等件為證，並依職權調閱系爭執行事件全卷屬實，應
    認此部分事實為真正。
四、按第三人就執行標的物有足以排除強制執行之權利者，得於
    強制執行程序終結前，向執行法院對債權人提起異議之訴，
    強制執行法第15條定有明文，故依強制執行法第15條提起第
    三人異議之訴者，須第三人就執行標的物有足以排除強制執
    行之權利者，始得提起。而所謂當事人適格，係指具體訴訟
    可為當事人之資格，得受本案之判決而言。此種資格，稱為
    訴訟實施權或訴訟行為權。判斷當事人是否適格，應就該具
    體之訴訟，依當事人與特定訴訟標的之法律關係定之。一般
    而言，訴訟標的之主體通常為適格之當事人。雖非訴訟標的
    之主體，但就該訴訟標的之權利或法律關係有管理或處分權
    者，亦為適格之當事人。又原告起訴於當事人適格有欠缺者
    ，係屬訴無理由，法院應以判決駁回之。亦有最高法院96年
    度台上字第1780號判決及29年抗字第347號判例可資參照。
    本件原告既主張系爭標的為第三人楊金生所經營鼎凱企業社
    之資產，非原告所有，揆之上開規定及說明，為系爭執行事
    件債務人之原告即無對該執行程序提起第三人異議之訴之餘
    地。原告遽而提起本件第三人異議之訴，其當事人適格即有
    欠缺。被告此部分所辯，應可採信。本件原告之訴為無理由
    ，應予駁回。
五、本件事證已臻明確，兩造其餘之攻擊防禦方法，核與判決結
    果不生影響，爰毋庸論述，併此敘明。
六、訴訟費用負擔之依據：民事訴訟法第78條。
中    華    民    國    99    年    10   月     14    日
                  民事第三庭    法  官  羅培昌
以上正本係照原本作成。
如對判決上訴，應於判決送達後20日內向本院提出上訴狀。如委
任律師提起上訴者，應一併繳納上訴審裁判費。
中    華    民    國    99    年    10   月     14    日
                                書記官  范鳳月
附表：
一、塑膠原料製造機1台。
二、寶順牌空氣壓縮機御氣筒1台。
三、塑膠射出機1台。
四、新星空氣壓縮機1台。
五、料斗乾燥機1台。
六、攪拌機1台。
七、ＴＯＹＯＴＡ堆高機1台。

司法院資訊處製作；財團法人民間司法改革基金會備份。
